臺灣臺南地方法院民事裁定
111年度抗字第39號
抗  告  人
即  聲請人  李佳蓓



相  對  人  朱霞昌

上列當事人間聲請拍賣抵押物事件，抗告人對於民國111年3月3
日本院110年度司拍字第286號裁定提起抗告，本院裁定如下︰
    主  文
抗告駁回。
抗告費用新臺幣1,000元由抗告人負擔。
    理  由
一、按抵押權人於債權已屆清償期，而未受清償者，始得聲請法
    院拍賣抵押物，就其賣得價金而受清償。是債權清償期若尚
    未屆至，縱債務人所設定者係最高限額抵押權，抵押權人仍
    不得聲請拍賣抵押物，觀諸民法第873條第1項規定意旨自明
    （最高法院85年度台抗字第570號裁定意旨參照）。次按聲
    請拍賣抵押物原屬非訟事件，法院准予拍賣抵押物之裁定並
    無確定實體上法律關係存否之效力，故系爭債權是否為抵押
    權所擔保之範圍？抵押債權之清償期是否屆至？為裁定之法
    院如無從依聲請人所提出之資料為形式上之審認，尚有待聲
    請人另循訴訟程序訴請法院為實體上之認定者，即不得逕依
    其聲請而裁定准予拍賣抵押物（最高法院90年度台抗字第10
    2號裁定意旨參照）。
二、本件聲請意旨略以：
  ㈠相對人於民國109年8月30日向抗告人借款新臺幣（下同）100
    萬元，約定109年2月1日償還，有延遲利息、違約金之約定
    ，並以相對人所有如附表所示之不動產為擔保，經登記在案
    。
  ㈡相對人又於109年8月30日向抗告人借款220萬元，約定109年1
    1月25日償還，有延遲利息、違約金之約定，並以相對人所
    有如附表所示之不動產為擔保，經登記在案。
  ㈢嗣相對人屆期不為清償，加計遲延利息及違約金後，相對人
    共積欠抗告人546萬2,000元，爰依民法第873條規定聲請裁
    定准予拍賣抵押物，以資受償等語。
三、抗告意旨略以：兩造間確有借貸關係，有貸款契約書可證，
    惟因兩造借款來往頻繁，借款金額實已超越320萬元，金額
    不符實係因事後補寫本票，票面金額為結算至票面日期之所
    有金額所致，惟借貸該320萬元之清償期確已屆至；又匯款
    明細上所載「杜進興」為抗告人之代理人，收款人為相對人
    之配偶，雖匯款日期與約定借款日期不同，然係因抗告人持
    續借款予相對人，並委託杜進興代理匯款之故，實際上抵押
    權所擔保之債務仍應以抗證一之108年11月22日貸款契約書
    為主，原裁定未詳查兩造間確有借貸關係、約定之清償期已
    屆至、匯款人係聲請人之代理人、收款人為相對人之配偶等
    情，有所違誤，為此提起抗告，求予廢棄原裁定，並准許拍
    賣抵押物等語。
四、經查：
　㈠相對人於108年11月1日以其所有如附表所示不動產為擔保，
    就其與朱守三對第三人劉俊宏之債務，設定擔保債權總金額
    為最高限額100萬之抵押權(「擔保債權確定期日」為109年2
    月1日)，次於109年8月26日設定擔保債權總金額為最高限額
    220萬之抵押權(「擔保債權確定期日」為109年11月25日)；
    嗣經劉俊宏於109年11月30日將此二筆最高限額抵押權均移
    轉予抗告人，此有抗告人提出之108年11月1日、109年8月26
    日土地、建築改良物抵押權設定契約書、109年11月30日土
    地、建築改良物抵押權移轉、變更契約書、如附表所示不動
    產之臺南市永康地政事務所他項權利證明書、土地及建物登
    記第一類謄本在卷可稽。
　㈡然查，相對人上述108年11月1日設定之擔保債權總金額最高
    限額100萬之抵押權，「擔保債權確定期日」已載明為109年
    2月1日，有該土地、建築改良物抵押權設定契約書附卷可憑
    。抗告人本件聲請意旨雖稱相對人於109年8月30日向抗告人
    借款100萬元，次於109年8月30日向抗告人借款220萬元，惟
    依卷存證據，此二筆借款均在此筆最高限額抵押權之擔保債
    權確定期日以後始發生，依卷存證據，尚難逕認屬於此筆最
    高限額抵押權之擔保範圍。
　㈢次查，抗告人本件聲請意旨稱相對人於109年8月30日向抗告
    人借款100萬元，次於109年8月30日向抗告人借款220萬元，
    然抗告人所提出之匯款憑證上所載之匯款日期，均與其聲請
    意旨所述之借款日期有所不符，且匯款人為杜進興，而非抗
    告人，該等匯款憑證上，雖有「代理人」欄位，惟均空白，
    抗告意旨雖稱杜進興為抗告人之代理人，然就此未有提出任
    何證據釋明，難認可採。
　㈣抗告人雖提出朱守三簽發、票據編號為WG0000000號、票面金
    額為380萬元、發票日為110年10月15日之本票影本1紙，惟
    此張本票之發票日既均在上述二筆最高限額抵押權之「擔保
    債權確定期日」109年2月1日、109年11月25日之後，是否得
    以佐證抗告人主張之抵押債權為真，亦難謂無疑。
　㈤抗告人雖提出朱守三簽立之109年8月30日商業借據影本1紙，
    所載借款金額為380萬元，與抗告人本件聲請意旨主張借款
    人為「相對人」，借款金額為100萬元、220萬元，亦有矛盾
    不符，且上方清償日期之記載均空白，難認已屆清償期。
　㈥至抗告人於抗告時提出之108年11月22日貸款契約書，所載之
    借款日期為108年11月22日、立契約書人為朱守三、借款期
    間為108年11月1日至109年2月1日止，與抗告人本件聲請意
    旨主張借款日期為「109年8月30日」、借款人為「相對人」
    ，借款金額為100萬元、220萬元，均有所不符，且該貸款契
    約書之債權人欄為空白，亦難佐證抗告人為該等金錢之貸與
    人或債權人。
　㈦綜上所述，本件就抗告人之聲請及抗告意旨、抵押權設定登
    記內容及抗告人所提證據為形式上審查，認抗告人本件拍賣
    抵押物之聲請，與其所提證據均有所矛盾、不符，迄今亦未
    提出其他證據釋明，其聲請於法未合，自難准許。原裁定駁
    回抗告人拍賣抵押物之聲請，並無違誤，抗告意旨指摘原裁
    定不當，求予廢棄，為無理由，應予駁回。
五、據上論結，本件抗告為無理由，應依非訟事件法第21條第2
    項、第46條，民事訴訟法第495條之1第1項、第449條第1項
    、第95條、第78條，裁定如主文。　　　　
中　　華　　民　　國　　111 　年　　7 　　月　　29　　日
                  民事第三庭    法  官  陳郁婷
以上正本證明與原本無異。
本裁定除以適用法規顯有錯誤為理由，不得再抗告。如提起再抗
告，應於收受裁定正本後10日內委任律師為訴訟代理人向本院提
出再抗告狀及委任狀，並繳納再抗告費新臺幣1,000元。
中　　華　　民　　國　　111 　年　　8 　　月　　2 　　日
                                書記官  謝靜茹
【附表】　　　　　　　　　　　
編號 土地坐落    權利範圍  縣市 鄉鎮市區 段 地號  001 臺南市 北區 延平段 1332 3000分之252 002 臺南市 北區 延平段 1332-2 3000分之252 003 臺南市 北區 延平段 1314 3000分之252 004 臺南市 北區 延平段 1314-2 3000分之252 

編號 建號 建物門牌 基地坐落 權利範圍 001 臺南市北區延平段3586 臺南市○區○○路0段000巷0號 臺南市○區○○段0000○0000地號 全部